【裁判字號】    98,抗,247
【裁判日期】    980519
【裁判案由】    返還買賣價金
【裁判全文】
臺灣高等法院臺中分院民事裁定  98年度抗字第247號
抗告人  甲○○○○○○
相對人  乙○○
        丙○○○
抗告人因與乙○○、丙○○○等間返還買賣價金事件，對於中華
民國98年3月24日臺灣臺中地方法院97年度再字第16號所為裁定
提起抗告，本院裁定如下：
    主  文
抗告駁回。
抗告程序費用由抗告人負擔。
    理  由
一、抗告意旨略以：依最高法院67年度第9次民事庭庭推總會議
    決議：於上訴期間內對於原判決有合法之上訴者，始阻其確
    定，惟以其不合法而予駁回之裁定，於提起抗告而尚未確定
    之前，無從斷定其為非合法之上訴，該判決亦即不能認為確
    定（司法院院解字第3007號解釋參照）；另抗告人已於民國
    （下同）97年6月23日合法提起抗告，有本院97中分鎮民倫
    決97上易5字第10662號函送最高法院可證。則原法院96年度
    訴字第585號判決自應以抗告人收受最高法院裁定正本之日
    ，即以97年10月13日為其確定之日，本件再審之訴之不變期
    間，即應於該判決確定之翌日起算，始符合院解字第3007號
    之意旨。原裁定認應自97年6月19日起算，而以抗告人於97
    年10月23日提起本件再審之訴已逾不變期間，而裁定駁回抗
    告人之再審之訴，自有違誤，應予廢棄。
二、按民事訴訟法第500條第1項與第2項前段明定 ：再審之訴，
    應於30日之不變期間內提起，不變期間自判決確定時起算，
    判決於送達前確定者，自送達時起算。又當事人以原確定判
    決有同法第496條第1項第1款適用法規顯有錯誤之情形提起
    再審之訴，應認此項理由於裁判送達時當事人即可知悉，故
    計算是否逾30日之不變期間，應自裁判確定時起算；亦經最
    高法院70年台再字第212號判例意旨揭示在案。次按，對於
    第二審判決，於上訴期間內有合法之上訴者，依同法第397
    條第1項但書之規定（指57年2月1日修正前原條文）阻其確
    定，原第二審法院雖認係對於不得上訴之判決而上訴，以其
    上訴為不合法而為駁回之裁定，然當事人對於裁定於抗告期
    間內有合法之抗告者，其裁定既未確定，即無從斷定為非合
    法之上訴，第二審判決亦即不能認為確定（司法院院解字第
    3007號參照）。再按，不得上訴於第三審法院之事件，其第
    二審法院所為裁定，不得抗告；同法第484條第1項定有明文
    。當事人對於不得抗告之裁定提起抗告，其抗告為不合法，
    不生阻斷該裁定確定之效力（最高法院83年度台聲字第386
    號裁判意旨參照）。
三、經查，本件抗告人以原法院96年度訴字第585號確定判決（
    下稱原確定判決）具有民事訴訟法第496條第1項第1款所定
    適用法規顯有錯誤之再審事由，提起本件再審之訴，而原確
    定判決係於96年10月18日宣示、96年10月25日送達抗告人，
    抗告人於96年10月31日提起上訴並聲請訴訟救助。次查，抗
    告人雖聲請訴訟救助，惟因顯無勝訴之望，業經本院於97年
    3月11日以97年度聲字第8號裁定予以駁回，該裁定並註明「
    不得抗告」；而本院亦於同日以抗告人提起上訴之訴訟標的
    價額為新臺幣（下同）1,104,415元為由，裁定命抗告人限
    期補繳第二審裁判費用17,983元，然抗告人逾期未予補正，
    本院乃於97年6月12日以97年度上易字第5號裁定駁回其上訴
    ，裁定中亦註明「不得抗告」。嗣抗告人於97年6月18日收
    受本院前開裁定後，猶於97年6月23日一併就本院駁回其訴
    訟救助聲請與上訴之裁定，向最高法院提起抗告，後遭最高
    法院於97年9月25日分別以97年度台抗字第627、626號裁定
    駁回，抗告人並於97年10月13日收受送達等情，業據原法院
    調閱前揭案卷查核無誤，亦有各該裁定可稽。抗告人主張：
    原確定判決應俟其收受最高法院駁回其抗告裁定即97年10月
    13日方為確定，方符合司法院院解字第3007號解釋意旨。惟
    參照上開說明，該解釋意旨係謂：當事人對於以其上訴不合
    法而駁回其上訴之裁定，於抗告期間內提起「合法抗告」者
    ，倘其裁定未確定，乃無從斷定當事人之上訴是否合法，原
    判決即不能認為確定。而本件原確定判決之訴訟標的價額未
    逾150萬元，依民事訴訟法第466條第1項、第3項規定暨司法
    院（91）院台聽民一字03074號令，係屬不得上訴第三審之
    案件，抗告人對於本院駁回其上訴之裁定提起抗告，即係對
    「不得抗告」之裁定提起抗告，抗告既不合法，自無從阻斷
    裁定確定之效力；易言之，原確定判決應於本院裁定駁回抗
    告人上訴之際即告確定。抗告人另主張：其抗告經本院97中
    分鎮民倫決97上易5字第10662號函送最高法院，即屬合法抗
    告，然依民事訴訟法第490條第2項規定，本院雖未以抗告人
    之抗告不合法而駁回其抗告，亦未依同條第1項認為有理由
    而撤銷或變更原裁定，仍應將抗告事件送交抗告法院即最高
    法院，尚非得謂抗告事件一經移送，抗告人提起抗告即當然
    適法。又本件抗告人係引民事訴訟法第496條第1項第1款為
    再審事由，其提起再審之訴之不變期間，自應於抗告人收受
    本院駁回其上訴之裁定翌日即97年6月19日起算。從而，抗
    告人遲於97年10月23日始提起本件再審之訴，顯已逾法定不
    變期間。
四、綜上所述，抗告人提起本件再審之訴，已逾法定不變期間，
    原裁定駁回抗告人之訴，依法並無不合。抗告意旨仍執陳詞
    ，指摘原裁定不當，求予廢棄，為無理由，應予駁回。
五、據上論結，本件抗告為無理由，爰依民事訴訟法第495條之1
    第1項、第449條第1項、第95條、第78條，裁定如主文。
中    華    民    國    98    年    5     月    19    日
                  民事第二庭    審判長法  官  邱森樟
                                      法  官  謝說容
                                      法  官  翁芳靜
以上正本係照原本作成。
不得再抗告。
                                      書記官  陳桂芬
中    華    民    國    98    年    5     月    19    日
                                                      Ｖ


司法院資訊處製作；財團法人民間司法改革基金會備份。
